臺灣桃園地方法院行政訴訟判決　
110年度交字第533號
原      告  王麗麗  
訴訟代理人  范奉民  
被      告  桃園市政府交通事件裁決處
                      設桃園市○○區○○路00號7至8樓
代  表  人  張丞邦    住同上
訴訟代理人  黃一鳴律師
上列當事人間交通裁決事件，原告不服被告民國110年11月10日
桃交裁罰字第58-AX0000000號裁決，提起行政訴訟，本院判決如
下：
    主  文
原告之訴駁回。
訴訟費用新臺幣參佰元由原告負擔。
    事實及理由
壹、程序部分
一、本件原告不服被告於民國110年11月10日以桃交裁罰字第58-
    AX0000000號裁決書（下稱原處分）所為之裁決，向本院提
    起撤銷訴訟，依兩造書狀所述各節及卷內資料所示，本件事
    證已臻明確，本院認無經言詞辯論之必要，爰依行政訴訟法
    第237 條之7 之規定，不經言詞辯論而為判決。
貳、實體部分
一、事實概要：原告所有之車牌號碼000-0000號自用小客車（下
    稱系爭車輛），於110年4月30日7時23分許，行經臺北市中
    山北路7段圓環自內側車道變換車道往圓環出口時未使用方
    向燈，經民眾檢舉，為臺北市政府警察局士林分局（下稱舉
    發機關）天母派出所員警以北市警交大字第AX0000000號舉
    發違反道路交通管理事件通知單（下稱系爭舉發單） 舉發
    其違反道路交通管理處罰條例（下稱道交條例）第42條規定
    ，並載明應於110年6月21日前到案。嗣原告於110年6月24日
    向被告陳述意見，被告於110年11月10日仍認其於上開時、
    地有「汽車駕駛人未依規定使用方向燈」之違規行為，，乃
    依道交條例第42條規定，以原處分裁處原告罰鍰新臺幣（下
    同）1,200元，原處分並於同日送達予原告。原告不服原處
    分，於110年11月12日向本院提起本件行政訴訟。
二、原告起訴主張：系爭車輛方向燈為高精度LED 燈，每秒閃爍
    800次，檢舉人採用未經認證之中國製廉價設備，無法完整
    擷取到系爭車輛車燈之閃爍頻率，自然拍不到亮燈。檢舉人
    以未經我國經濟部檢定合格之敵國製造錄影設備錄影，所拍
    攝之影像並非可採等語。並聲明：原處分撤銷。
三、被告則以：
  ㈠按道交條例第7條之1規定：「對於違反本條例之行為者，民
    眾得敘明違規事實或檢具違規證據資料，向公路主管或警察
    機關檢舉，經查證屬實者，應即舉發。但行為終了日起逾七
    日之檢舉，不予舉發。」、第42條規定：「汽車駕駛人，不
    依規定使用燈光者，處新臺幣一千二百元以上三千六百元以
    下罰鍰。」。復按道路交通安全規則第91條第1項第6款規定
    ：「行車遇有轉向、減速暫停、讓車、倒車、變換車道等情
    況時所用之燈光及駕駛人之手勢，應依下列規定：六、變換
    車道時，應先顯示欲變換車道方向之燈光或手勢。」、第10
    9條第2項第2款規定：「汽車駕駛人，應依下列規定使用方
    向燈：二、左（右）轉彎時，應先顯示車輛前後之左（右）
    邊方向燈光；變換車道時，應先顯示欲變換車道方向之燈光
    ，並應顯示至完成轉彎或變換車道之行為。」。道路交通安
    全規則第91條第1項第6款立法目的乃在於使其他用路人（尤
    其係位於原車道後方及欲變換至之車道後方者）得預知該車
    之行車動向而為安全之措施，就此而言，所謂「應先顯示方
    向燈」一事，解釋上應係指於開始變換前至變換完成之過程
    中應全程顯示方向燈，而開始變換前於何時即應顯示方向燈
    ，涉及後方車輛之合理預期時間（與行車速度及距離有關）
    ，是不可於顯示方向燈之同時開始為變換車道之動作，本不
    待言；再者，亦非可謂只要曾顯示方向燈，而於因故取消方
    向燈之顯示後，仍可不再度顯示方向燈即可恣意進行變換車
    道之動作，否則其他用路人又豈能於該車變換車道前明確知
    悉及預期？(參照臺灣新北地方法院105年交字第63號判決)
    。末按道路交通標誌標線號誌設置規則第149條第1項第1款
    第1點前段規定：「標線依其型態原則上分類如下：一、線
    條 以實線或虛線標繪於路面或緣石上，用以管制交通者，
    原則上區分如下：㈠白虛線設於路段中者，用以分隔同向車
    道或作為行車安全距離辨識線；設於路口者，用以引導車輛
    行進，或作為大眾捷運系統車輛行駛界線，用以區隔大眾捷
    運系統車輛行進範圍。」、第182條第1項規定：「車道線，
    用以劃分各線車道，指示車輛駕駛人循車道行駛。」、同條
    第2項規定：「本標線為白虛線，線段長四公尺，間距六公
    尺，線寬一○公分。」。
  ㈡依舉發機關110年7月27日北市警士分交字第1103035503號函
    略以：「查AWK-1885號自小客車於110年4月30日7時23分，
    行駛至本轄中山北路7段175號旁，為市民以行車紀錄器拍攝
    ，於110年5月2日提出檢舉，本分局員警審核連續影片，該
    車由圓環內側車道變換至外側車道時及右轉彎皆未顯示方向
    燈，依法舉發尚無違誤；法令已有明確規範，變換車道時及
    轉彎時需依規定顯示方向燈，所持陳述理由，不符撤銷免罰
    要件，本案(單號：AX0000000)違規屬實」。採證光碟影片
    顯示時間2021/04/30 07：23：34時，路面有顯示白虛線分
    隔同向車道，而系爭車輛同時變換車道未依上開規定使用方
    向燈。道路交通管理處罰條例，依其立法目的，即在為加強
    道路交通管理，維護交通秩序，確保交通安全。其中有關駕
    駛人行為應遵守之規定，本即都有其特別規範之安全理由，
    其中有關行進間之變換車道或轉彎，必須使用方向燈提醒其
    他駕駛人及行人，尤為駕駛人須具備之基本常識，俾利其他
    用路人了解車輛動向，以維自身及他人行車安全。換言之，
    上開使用方向燈等行為係駕駛人行駛中應盡之注意義務，駕
    駛人確有遵守之義務。
  ㈢原告主張檢舉人行車紀錄器應經過經濟部檢定合格一節，參
    照臺灣士林地方法院105年度交字第291號判決：「交通違規
    案件除有涉及重量、速率、酒精測定值等需使用經濟部標準
    檢驗局檢定合格之儀器採證外，其他儀器並無類此規範，且
    交通違規案件檢舉亦無規範所使用之儀器須經由經濟部標準
    檢驗局檢定合格後才可使用，是本案違規檢舉儀器之使用查
    無不法。又本案檢舉人明確表示違規日期、時間，且所提供
    之行車影像亦明確顯示，相關檢舉資料查無錯誤之情形，系
    爭汽車違規屬實，舉發機關依事實舉發並無不當…」；原告
    所稱檢舉民眾車輛行車紀錄器應經檢驗等語，蓋行車記錄器
    記錄原告違規之目的在於，於該路段、該時間，原告之違規
    行為確實發生，顯然原告主張之由係欲規避其違規事實之詞
    ，顯不可採。系爭車輛因有「汽車駕駛人未依規定使用方向
    燈」之情，該當道交條例第42條規定所定要件，原處分並無
    違誤等語置辯。並聲明：原告之訴駁回。
四、本件爭點：系爭車輛是否有本件違規事實？民眾採證檢舉所
    使用之攝影器材是否需經檢驗合格？本件檢舉影像是否足以
    證明本件違規？
五、本院之判斷：
  ㈠按行車遇有轉向、減速暫停、讓車、倒車、變換車道等情況
    時所用之燈光及駕駛人之手勢，應依下列規定：一、右轉彎
    時，應先顯示車輛前後之右邊方向燈光，或由駕駛人表示左
    臂向上，手掌向右微曲之手勢；汽車駕駛人，應依下列規定
    使用方向燈：二、左（右）轉彎時，應先顯示車輛前後之左
    （右）邊方向燈光；汽車駕駛人，不依規定使用燈光者，處
    1,200元以上3,600元以下罰鍰，道路交通安全規則第91條第
    1 項第1 款、第109條第2項第2款前段與道交條例第42條分
    別定有明文。
  ㈡本院依職權勘驗卷附採證光碟之結果略以：「影片為檢舉人
    車輛行車紀錄器畫面，日期為『2021/04/30』，影片開始時，
    檢舉人車輛行駛於車牌號碼『AWK-1885』號自小客車（下稱系
    爭車輛）後方，均在圓環之內側車道。於『07：23：35』即影
    片時間1 秒時，系爭車輛往右偏移並跨越車道線欲駛出圓環
    ，其依序變換至中線車道與外側車道，過程中並未顯示方向
    燈。」，上開勘驗內容，業經本院製作勘驗筆錄並函達兩造
    命表示意見在卷可參（見本院卷第94至102頁) ，原告於111
    年3月2日收受上開勘驗筆錄，此有本院行政訴訟庭送達證書
    1紙可稽（見本院卷第98頁），原告迄未表示意見，視同不
    爭執。
  ㈢依上開勘驗結果所呈，系爭車輛於圓環內側車道往右變換車
    道駛往圓環出口時，確實在變換車道過程中接連跨越車道線
    且未依規定顯示方向燈，違反道路交通安全規則第109 條2 
    項第2 款規定，其違規情節明確。至原告主張檢舉人採證攝
    影之儀器應受經濟部檢定合格方得使用等語。惟按交通違規
    案件除有涉及重量、速率、酒精測定值等須使用經濟部標準
    檢驗局檢定合格之儀器採證外，其他儀器並無類此規範，且
    交通違規案件檢舉亦無規範所使用之儀器須經由經濟部標準
    檢驗局或其他檢定單位檢定合格後才可使用，是本案違規檢
    舉儀器之使用並無不法。
  ㈣又本案檢舉人明確表示違規日期、時間，且其所提供之行車
    影像畫面清晰，明確顯示違規過程，相關檢舉資料查無錯誤
    之情形，系爭車輛違規屬實，舉發機關依違規事實依法舉發
    並無不當。再者，原告雖主張系爭車輛之方向燈係裝設高精
    度LED 燈，稱檢舉人係使用中國製劣質攝影器材，無法拍攝
    系爭車輛方向燈之閃爍情形云云，並提出新竹縣政府警察局
    竹北分局102年12月30日竹縣北警交字第1025010194號函文
    與汽車維修單為憑（見本院卷第20、36至38頁）。但查，採
    證光碟之檢舉影像經本院勘驗確認畫面流暢且連貫，其場景
    、光影、色澤均屬正常而自然呈現，核無移花接木或經偽造
    、變造等人為造作之情，錄影品質亦良好非劣，已能認定違
    規事實。又依原告提出之上開函文內容觀之，係說明路口闖
    紅燈取締照相設備之快門速度為千分之1 秒，較每秒閃爍80
    0次之LED 交通號誌之閃爍頻率為快，故照相設備拍攝違規
    照片時，可能適巧攝得LED燈未亮之情形而言。而本件檢舉
    人所使用之行車紀錄器係對系爭車輛連續錄影，並無使用快
    門照相設備，與該函文所闡述之情形顯有不同，自不能據以
    推斷檢舉人所使用之行車紀錄器在連續錄影之情況下，仍有
    不能錄得LED燈光源之情形，該函文自無從採為有利於原告
    之證據，足認檢舉影像之真實性並未受LED燈閃爍頻率所影
    響。且原告對於此部分有利於己之主張並未提出其他足以彈
    劾檢舉影像證據能力或證明力之反證，徒以中國製造即屬低
    劣錄影設備等語主張，仍屬空泛言詞指謫，其尚未盡此部分
    舉證責任，自不足以彈劾採證影像之證據能力或證明力。是
    檢舉人行車紀錄器所攝錄之系爭車輛違規畫面，經本院勘驗
    認定影像畫面連續且清晰，堪認本件檢舉人行車紀錄器所拍
    攝之畫面及時間，係屬真實，得採為證據。原告上開主張，
    自非可採，系爭車輛違規事證堪認明確。
六、綜上所述，系爭車輛於上開時、地，有變換車道不依規定使
    用方向燈之行為甚明。從而，被告依道交條例第42條、違反
    道路交通管理事件統一裁罰基準及處理細則所訂違反道路交
    通管理事件統一裁罰基準表之規定，以原處分裁處罰鍰1,20
    0元，核無違誤。原告訴請撤銷原處分，為無理由，應予駁
    回。
七、本件事證已臻明確，兩造其餘攻擊、防禦方法及所提證據，
    經核均與判決結果不生影響，爰不一一論列，併此敘明。
八、本件訴訟費用額確定為第一審裁判費300 元，爰依行政訴訟
    法第98條第1 項規定，由敗訴之原告負擔。
中　　華　　民　　國　　111 　年　　5 　　月　　30　　日
                  行政訴訟庭　法　官　徐  培  元
上為正本係照原本作成。
如不服本判決，應於判決送達後20日內，向本院提出上訴狀並表
明上訴理由（原判決所違背之法令及其具體內容或依訴訟資料可
認為原判決有違背法令之具體事實），其未載明上訴理由者，應
於提出上訴後20日內向本院補提理由書（上訴狀及上訴理由書均
須按他造人數附繕本，如未按期補提上訴理由書，則逕予駁回上
訴），並應繳納上訴裁判費新臺幣750元。
中　　華　　民　　國　　111 　年　　5 　　月　　30　　日
                              書記官  吳  文  彤